臺灣臺北地方法院民事判決　　　　　　　94年度訴字第3725號
原　　　告　甲○○○
訴訟代理人　簡長順律師
被　　　告　華南商業銀行股份有限公司
法定代理人　乙○○
訴訟代理人　張沐芝律師
上列當事人間第三人異議之訴事件，本院於民國94年12月8 日辯
論終結，判決如下：
    主  文
原告之訴駁回。
訴訟費用由原告負擔。
    事實及理由
一、原告起訴主張：訴外人溫銀滿因積欠原告金錢，於民國83年
    4 月間同意將其於世華聯合商業聯合銀行（現為國泰世華商
    業銀行股份有限公司）光復分行之存款戶（戶名：溫銀滿，
    第00000000000 號，下稱系爭帳戶）由原告全權使用，對於
    系爭帳戶內之金錢存款其並無任何所有權，原告亦使用系爭
    帳戶做為原告與他人互助會交易使用。嗣原告於94年4 月8
    日於所參加之互助會得標，並由會首黃水盛於該日匯入新臺
    幣（下同）61萬8 千元，並於94年5 月22日交付互助會之得
    標金額支票3 張，面額各為61萬8 千元、61萬8 千元及51萬
    8 千元，經原告於94年5 月23日交由國泰世華銀行託收，除
    51 萬8千元支票未到期而尚未兌現外，其餘款項及存款無均
    遭本院94年執字第25792 號扣押，扣押金額共計1,759,992
    元。上開該帳戶內金額既為原告所有，原告自有確認金錢所
    有權為原告之必要，爰依強制執行法第15條規定提起第三人
    異議之訴等語，並聲明：（一）確認世華聯合商業銀行光復
    分行，戶名溫銀滿，第0000000000帳號存款戶之存款1,759,
    992 元為原告所有。（二）本院94年度執字第25792 號強制
    執行事件於94年7 月14日核發之執行命令應予以撤銷。
二、被告辯稱：（一）原告並非系爭帳戶內之金錢所有權人：強
    制執行法第115 條第1 項之執行標的為「債務人對於第三人
    之金錢債權」，與不動產或動產無關，若執行標的係指金錢
    所有權，則本件金錢所有權人為國泰世華銀行股份有限公司
    （下稱國泰世華銀行），原告提起本件訴訟顯無理由，蓋國
    泰世華銀行與溫銀滿間關於開立帳戶之法律關係係消費寄託
    關係，原告並非契約當事人，得請求返還消費寄託物（即存
    款）者，為溫銀滿，縱如其所陳係利用溫銀滿之帳戶存款等
    語屬實，得請求該款項之債權人亦為溫銀滿，原告與溫銀滿
    之債權債務關係，基於債之相對性，應另循其他途徑解決，
    原告提起本件訴訟顯無權利保護之必要。（二）依民法第
    602 條第1 項前段、第603 條規定，金融機關與乙種活期存
    款戶（即銀行法第7 條規定之活期存款）間屬消費寄託關係
    ，寄託物為金錢時，推定受寄人無須返還原物之義務，僅須
    返還同一數額，故乙種存款戶對金融機關僅有返還寄託物之
    債權，無從就其已存入金融機關之金錢主張「就特定金額部
    分有所有權」。而保管存摺印鑑僅係可否認定為債權之準占
    有人，依民法第310 條第2 款規定，債務人對之為清償發生
    清償效力，無從推出原告所陳占有債權憑證而有排除強制執
    行權利之結論。又系爭帳戶係由債務人溫銀滿所開立，其消
    費寄託關係自存在於溫銀滿與國泰世華銀行之間，原告所陳
    推定消費寄託關係等語，顯屬無據。故本件扣押之執行標的
    既係債務人溫銀滿對國泰世華銀行光復分行之「金錢債權」
    ，而非「金錢所有權」，則原告既非債權人，亦無債權讓與
    原告之情事，原告之訴顯無理由等語。
三、查，被告因債務人溫銀滿積欠其金錢，於取得對溫銀行之執
    行名義（本院86年度促字第34004 號支付命令及確定證明書
    ），於87年間向本院聲請強制執行（本院87年度執字第4423
    號），因執行金額不足清償債務，復無其他可供執行之財產
    ，而核發債權憑證予被告。被告另於94年間持該債權憑證，
    ，向本院聲請強制執行（本院94年度執字第25792 號強制執
    行事件），本院執行處依其聲請於94年7 月14日發給執行命
    令，禁止溫銀行在2,672,303 元及利息、違約金範圍內，收
    取對國泰世華銀行光復分行之存款債權而予以扣押。國泰世
    華銀行光復分行則於94年7 月20日函覆已扣押溫銀滿在該行
    之存款1,760,221 元，原告則於94年7 月25日具狀聲明異議
    等事實，為兩造所不爭執，且據本院調閱本院94年度執字第
    25792 號案卷核閱屬實，自足信為實在。
四、原告主張溫銀行在國泰世華銀行光復分行系爭帳戶內之存款
    為其所有，為其於83年4 月間得溫銀滿同意由原告全權使用
    ，原告並使用該帳戶作為與他人互助會交易使用，該帳戶內
    存款均為原告所有，且原告亦為系爭帳戶之準占用人，所有
    提款印章及存摺均原告使用，有強制執行法第15條所定足以
    排除強制執行之權利，而請求確認系爭帳戶存款為原告所有
    ，並撤銷系爭扣押命令云云，為被告所否認，並以前揭情詞
    置辯。本件主要爭點為原告就本件執行標的物有無足以排除
    強制執行之權利？
（一）查，系爭帳戶為溫銀滿予原告使用，該帳戶內所有存款並
      非溫銀行所存入。而該帳戶款項，其中多筆款項係原告與
      訴外人黃水盛間互助會交易，經會首黃水盛匯入或存入等
      情，業經證人溫銀滿、黃水盛到庭證述屬實，且有原告所
      提出之互助會會單影本可查，堪信為實在（本院卷第74
      -77 頁）。按「第三人就執行標的物有足以排除強制執行
      之權利者，得於強制執行程序終結前，向執行法院對債權
      人提起異議之訴。如債務人亦否認其權利時，並得以債務
      人為被告。」強制執行法第15條固有明文。惟第三人異議
      之訴之原因，須第三人就執行標的物有足以排除強制執行
      之權利，即第三人因保護自己權利，而請求法院判決撤銷
      加諸於執行標的物之執行行為。而所謂足以排除強制執行
      之權利，乃指所有權，以及其他足以阻止讓與或交付之權
      利而言。換言之，即指所有權、典權、質權、留置權而言
      。本件系爭帳戶內之存款，性質上係屬消費寄託，依民法
      第602 條第1 項、第2 項：「寄託物為代替物時，如約定
      寄託物之所有權移轉於受寄人，並由受寄人以種類、品質
      、數量相同之物返還者，為消費寄託。自受寄人受領該物
      時起，準用關於消費借貸之規定」之規定，該存款性質上
      為溫銀滿對於國泰世華銀行光復分行之寄託物返還請求權
      ，換言之，溫銀滿對國泰世華銀行光復分行僅有寄託物返
      還請求權，對寄託之金錢並無所有權。縱原告主張系爭帳
      戶內所有存款實屬其所存入，或係他人為原告所匯入或存
      入，依其與溫銀滿之約定亦僅其有權提領，惟於其將金錢
      存入系爭帳戶時，其所有權即已移轉於國泰世華銀行光復
      分行，僅溫銀滿得以其與銀行所約定之方式請求返還同種
      類、數量相同之金錢而已，雖原告主張溫銀滿將印章、存
      摺交由原告保管，但無論溫銀滿或原告均無所有權，是原
      告主張系爭帳戶內之存款為其所有，尚非可取。
（二）原告復主張伊對系爭帳戶為消費寄託契約之債權人等語，
      惟系爭帳戶既係溫銀滿至國泰世華銀行光復分行開立，嗣
      後由原告使用，則對國泰世華銀行言，溫銀滿方為系爭消
      費寄託契約之債權人；縱原告主張溫銀滿同意原告使用系
      爭帳戶，實際上印章及存摺均由原告保管。惟此均係其與
      溫銀滿間之內部關係而不得對抗第三人，則原告主張其化
      王麗娟名義開立帳戶，應以其為真正帳戶所有人云云，殊
      屬無據，並無足取。況且，即便國泰世華銀行光復分行承
      認原告為系爭消費寄託契約之債權人，而原告亦為該債權
      之準占有人，然此等權利依前揭規定，亦非屬強制執行法
      第15條所定足以排除強制執行之權利。
五、綜上所述，本件原告並無強制執行第15條所定足以排除強制
    執行之權利，其遽以提起第三人異議之訴，起訴請求確認系
    爭帳戶內存款為其所有，並請求撤銷該執行命令，於法尚有
    未合，應予駁回。
六、兩造其餘攻擊防禦方法及未經援用之證據方法，經審酌後均
    不影響本判決之結果，爰不一一論駁，附此敘明。
七、結論：原告之訴為無理由，依民事訴訟法第78條，判決如主
    文。
中　　華　　民　　國　　94　　年　　12　　月　　22　　日
                      民事第二庭  法  官  蔡政哲
上為正本係照原本作成。
如對本判決不服，應於送達後20日內，向本院提出上訴狀。
中　　華　　民　　國　　94　　年　　12　　月　　22　　日
                                  書記官  柯月英
